最高法院民事判決　　　　　　　　　　　　　　　　八十七年度台上字第四二六號
　　上 訴 人　李鳳貞
　　被上訴人　陳品玉
右當事人間請求損害賠償事件，上訴人對於中華民國八十六年五月十二日臺灣高等法
院判決（八十五年度訴字第一二八號），提起上訴，本院判決如左：
    主  文
原判決除假執行部分外廢棄，發回臺灣高等法院。
    理  由
本件上訴人主張：被上訴人之弟陳伯祥因向伊借款未還，經法院判決確定，陳伯祥應
給付伊共計新台幣（下同）一百二十八萬元。被上訴人知悉此事，竟於陳伯祥將受強
制執行之際，與陳伯祥共同意圖損害伊之債權，於民國八十二年十二月九日由陳伯祥
將其所有坐落台北市○○區○○段三小段十五之六、二十六、二十七等地號土地之應
有部分及其上門牌號碼台北市○○○路十一號五樓之三房屋所有權移轉登記予被上訴
人，用以清償其對被上訴人所負擔之抵押債務。被上訴人復於八十三年九月五日將上
開房地所有權移轉登記與訴外人徐仁姿。經伊定期催告回復原狀，未獲置理，自得請
求被上訴人為金錢賠償等情。本於侵權行為之法律關係，求為命被上訴人給付伊一百
二十八萬元及加付法定遲延利息之判決。
被上訴人則以：上訴人如認伊與陳伯祥間有詐害債權之行為，應依民法第二百四十四
條規定行使撤銷權，尚難遽認伊之行為構成侵權行為。且伊就系爭不動產原有四百五
十萬元抵押債權，加上其上另有台北市銀行之抵押債權四百九十二萬元，合計已超過
該不動產之價值，上訴人之債權並未受侵害，不合侵權行為之要件等語，資為抗辯。
原審以：上訴人主張之前揭事實，業據其提出借據、判決筆錄、民事判決確定證明書
、土地及建物登記簿謄本等件為證，並為被上訴人所不爭執，固堪認為真實。惟上訴
人主張陳伯祥將上開房地讓與並移轉登記與被上訴人之行為構成詐害行為，既得依民
法第二百四十四條之規定行使撤銷權，即難認該行為係屬侵權行為。從而，上訴人依
侵權行為之法律關係，請求被上訴人給付一百二十八萬元及加付法定遲延利息，洵非
正當，不應准許。因而駁回其訴。
查債務人於將受強制執行之際，以詐害行為將其所有不動產移轉登記與第三人，使債
權人之債權無法實現，如第三人知悉債權之存在及其侵害之事實，而與之合謀，難謂
無故意不法侵害他人權利之情事，債權人似非不得依侵權行為之法則請求其賠償損害
。至於債權人得依民法第二百四十四條規定行使撤銷權，則屬另一問題。原審以上訴
人得就被上訴人與陳伯祥間之詐害行為行使撤銷權，即認被上訴人之行為不構成侵權
行為，所持法律見解，不無可議。上訴論旨，指摘原判決不當，求予廢棄，非無理由
。
據上論結，本件上訴為有理由，依民事訴訟法第四百七十七條第一項、第四百七十八
條第一項，判決如主文。
中      華      民      國    八十七    年      三      月      五      日
                              最高法院民事第四庭
                                  審判長法官  林  奇  福
                                        法官  許  朝  雄
                                        法官  陳  國  禎
                                        法官  李  彥  文
                                        法官  陳  重  瑜
      右正本證明與原本無異
                                              書  記  官
中      華      民      國    八十七    年      三      月     十七     日
